【裁判字號】    91,訴,1055
【裁判日期】    920304
【裁判案由】    槍砲彈藥刀械管制等
【裁判全文】
臺灣板橋地方法院刑事判決                        九十一年度訴字第一０五五號
    公    訴    人  臺灣板橋地方法院檢察署檢察官
    被          告  乙○○
    共同指定辯護人  本院公設辯護人戊○○
右列被告等因違反槍砲彈藥刀械管制條例案件，經檢察官提起公訴（九十年度偵字第
七八六二、七八六三、九０四九、一一一九四號），本院判決如左：
    主  文
乙○○、丙○○均無罪。
    理  由
一、公訴意旨略以：被告乙○○、丙○○與同案被告己○○（另結）於民國（下同）
    九十年五月十二日下午四十三十分前之某時於同一地點，由同案被告己○○提供
    電鑽一支、砂輪機一台、固定機一台、鑿碎機一個、電鑽針二盒、番刀一支、砂
    紙二張等工具，與被告乙○○、丙○○共同製造並持有九０改造手槍一支（含彈
    匣，具有殺傷力）、科特比改造手槍一支（含彈匣，具有殺傷力）、貝瑞塔九二
    改造手槍一支（含彈匣，具有殺傷力）、貝瑞塔九二改造半成品手槍一支（不具
    有殺傷力）、八釐米改造半成品手槍一支（不具有殺傷力）、彈匣四個、改造子
    彈成品八顆（不具有殺傷力）、底火火藥一包、半成品子彈一盒、彈簧一條等物
    ，嗣於九十年五月十二日下午四時三十分許，為警在上址查獲，並扣得上開物品
    ，因認被告乙○○、丙○○二人涉有槍砲彈藥刀械管制條例第十一條第一項之未
    經許可製造可發射子彈具有殺傷力之槍砲罪嫌及同條第四項之未經許可持有可發
    射子彈具有殺傷力之槍砲罪嫌云云。
二、按犯罪事實應依證據認定之，無證據不得推定其犯罪事實；又不能證明被告犯罪
    者，應諭知無罪之判決；刑事訴訟法第一百五十四條及第三百零一條第一項分別
    定有明文。
三、本件公訴人認被告二人涉有未經許可製造及持有可發射子彈具有殺傷力之槍砲罪
    嫌，無非以警方當場查扣上開物品暨內政部警政署刑事警察局鑑驗通知書為據，
    惟訊據被告乙○○、丙○○二人均堅決否認有何製造、持有槍砲之犯行，辯稱：
    彼等僅於警方查獲前一日晚間前往上開工地，幫忙同案被告己○○從事吊鋼筋工
    作，迨查獲當日清晨工作完畢後，乃暫借該工地房間睡眠休息，迄警方查獲始睡
    醒暨知悉該工地內藏放上開物品，並無製造及持有槍砲之情事等語。
四、經查：
  (一)本件為警當場查扣上開物品等情，固有實施檢查紀錄表暨內政部警政署刑事警察
    局鑑驗通知書在卷足憑，惟被告乙○○、丙○○二人迭於警訊、偵查及本院調查
    、審時堅陳彼等僅適於查獲前一日晚間赴查獲地點幫忙該工地包工即同案被告己○○從事吊鋼筋工作等語，而同案被告己○○於警訊時係供稱：「‧‧‧在我房
    內查獲之扣押物品都是我的，其它不是我房間所查獲的，都不是我的，也不清楚
    ‧‧‧江某（指被告乙○○）與林某（指被告丙○○）係五月十一日晚22時許至
    工地借住，經過我同意才居住的‧‧‧」云云（參見臺灣板橋地方法院檢察署九
    十年度偵字第九０四九號偵查卷第十四頁），偵查初訊時供稱：「（今天在三重
    重新路查獲之手槍、彈匣是何人的？）不清楚‧‧‧（警訊筆錄在嗎？）實在」
    云云（參見同上偵查卷第四五頁），偵查複訊時陸續供稱：「‧‧‧甲○○欠乙○○錢，乙○○來我工地好幾次，都是甲○○帶過來的，乙○○說他投資很多給
    甲○○做槍，我聽乙○○講給我聽的，他說投資甲○○做槍，甲○○差他錢‧‧
    ‧（90.05.11查扣的槍是誰的？）甲○○的，這批和上次是相樣的，上次警方沒
    有搜到，這次在另一個地方找到，前一天晚上我與吊車手、助手在吊鋼筋，乙○○與丙○○過來，也幫忙吊，他們十點多來的。（你認識丙○○？）不認識，他
    與乙○○一起來的。（乙○○是過去幫忙吊鋼筋還是拿槍？）不知道‧‧‧」、
    「‧‧‧東西所有的都是乙○○的，我當時加班完在隔壁睡覺，我認識乙○○，
    丙○○是乙○○帶來的，東西是誰的我不清楚。（乙○○？）乙○○來找甲○○
    的，乙○○是甲○○的金主，乙○○那天來工地找甲○○的，我說甲○○已被關
    了‧‧‧乙○○知道甲○○請師父做槍，所以乙○○出錢做槍，他們請外面的工
    人做的，那是他們晚上告訴我，我才知道的」云云（參見同上偵查卷第九五頁）
    ，「（乙○○和丙○○都說槍枝不知道是誰的？）我也不知道，當時工地有很多
    工人，警方來時，乙○○、丙○○在睡覺‧‧‧」云云（參見同上偵查卷第六七
    頁、第六八頁、第九九頁背面），本院調查時供稱：「本件查獲時，他們二人（
    指被告乙○○與丙○○）為何會在工地？）是乙○○來工地問甲○○人的事情，
    那是他們之間的事情，我不太清楚‧‧‧至於為何會扣到那些槍械，應該是乙○○和甲○○他們比較清楚。（為何你之前說乙○○是甲○○的金主？）因為他們
    是做魚貨有關的生意」、「（乙○○、丙○○於查獲當日為何會到上述工地？）
    他們在查獲前一天晚上剛好經過我工地，當時我在忙吊鋼筋的事情，他們就過來
    幫忙。（為何你上次說乙○○他們是來問甲○○的事情？）當天他們來幫忙，過
    程中我們有聊一些事情，也有聊到甲○○，乙○○有問甲○○關在裡面的情形怎
    麼樣」云云（參見本院九十二年一月十日訊問筆錄第二頁、同年二月十八日訊問
    筆錄第四頁、第五頁），另同案被告甲○○於本院調查時則到庭供稱：「（是否
    認識乙○○、丙○○？）我只認識乙○○，是很早以前一個叫『阿章』的朋友介
    紹認識的，我沒有跟乙○○合夥做生意，查獲前的三、四個月我和乙○○經常在
    上述工地碰面，我們只是聊聊天而已，我們沒有聊到槍械方面的問題，我不知道
    上述工地後來又被警察查獲一次，一直到在監所裡碰到乙○○才知道此事。（被
    告健是否知道乙○○、丙○○於查獲當日為何會到上述工地？）我不知道，但我
    被查獲的事情，乙○○當時就已經知道，因為後來乙○○在監所有跟我講我被查
    獲第二天，報紙有登報導，他就知道‧‧‧」云云（參見本院九十二年二月十八
    日訊問筆錄第四頁），綜上以觀，被告乙○○、丙○○二人自始至終均一致堅陳
    彼等並未涉及製造、持有槍砲之行為，同案被告己○○除迭次明確供陳被告乙○○、丙○○二人係於警方查獲前一日晚間始赴上開工地並借宿該工地房間等語外
    ，對於上開警方查扣物品之來源暨被告乙○○、丙○○二人前往查獲地點之緣由
    等重要關鍵事項，均無法為具體明確一致之指述，核與同案被告甲○○之供述內
    容更完全不同，則本件依被告乙○○、丙○○及同案被告己○○、甲○○等人之
    供述內容，實難發現被告乙○○、丙○○有前揭公訴人所指之共同製造、持有槍
    砲之相關跡證或線索，又同案被告己○○於偵查複訊時雖曾指稱其聽聞被告乙○○出資委請同案被告甲○○製造槍砲云云，惟其既未實際經歷見聞該等情事，對
    於被告丙○○是否參與被告乙○○等人製造槍砲一事，更毫無所悉，本件是否得
    憑同案被告己○○該等供述內容遽認被告乙○○、丙○○二人成立未經許可製造
    及持有槍砲重罪，亦非無疑。
  (二)本件查獲地點先前甫於九十年四月二十四日晚間十時三十分許，為警查獲大批槍
    砲彈藥及原料、工具等物品一節，業據同案被告己○○、甲○○一致供明在卷，
    並有搜索扣押證明筆錄一份在卷可查，而被告乙○○、丙○○二人係於警方查獲
    前一日晚間前往該工地，並暫借該工地房間睡眠休息一節，復迭據彼等及同案被
    告己○○於警訊、偵查及本院調查時一致供明在卷，核與證人即負責執行本件查
    緝任務之原臺北市政府警察局松山分局偵查員丁○○於本院調查時到庭結證稱：
    「‧‧‧我和陳宥任、謝宏儒二名偵查員就在當天下午二、三點去查獲工地，發
    現那工地主結構完成，還沒貼磁磚，那裡沒有門，都是開放空間，我們直接到地
    下室，地下室很大，但是用板模隔出一個空間，那空間又隔了三個房間、一個客
    廳，當時有三個人分別在那三個房間睡覺，那三人就是庭上的己○○、乙○○、
    丙○○，我們有叫醒他們，然後依照線民所講的位置找到扣案的槍械‧‧‧」等
    語相符（參見本院九十二年二月十八日訊問筆錄第三頁），被告乙○○、丙○○
    二人於本件查獲地點先前甫遭警方破獲之情況下，仍於警方查獲前一日晚間前往
    該地點容留宿睡眠，迄翌日警方到達現場，始遭警方喚醒，並無將上開警方查扣
    物品另行移置隱蔽地點藏放之情形，則彼等當時是否確有製造、持有槍砲之情事
    ，殊非無疑，再參諸證人丁○○於本院調查時復證稱：「‧‧‧上級交辦我帶二
    名偵查員到樹林一名線民那裡，詳細地址我已忘記，到那邊線民跟我說，本件查
    獲地點還有槍械，因為前幾天警方查獲時，並沒有清理乾淨，但他只知那邊有槍
    械情形，並不知有那些人涉案，不過他有具體指出槍械擺放的具體位置‧‧‧江
    （指被告乙○○）睡的房間衣櫃裡查到一支上膛的手槍，裡面有子彈，林（指被
    告丙○○）睡的房間桌子抽屜夾層內查到二支成品或半成品槍枝，我們當場問他
    們槍械是何人的，江和林都否認，只是說來這裡睡覺，而盧是住那邊，我忘記他
    當場如何表示‧‧‧」等語（參見本院九十二年二月十八日訊問筆錄第二頁、第
    三頁），益見被告乙○○、丙○○二人當時是否確係知悉查獲地點藏放有槍砲及
    工具等物品，容有產生合理懷疑餘地，實無從僅憑彼等於本件查獲時適留置於現
    場一端，遽認彼等成立何等未經許可製造、持有槍砲罪責。
  (三)警方當場查扣上開物品暨內政部警政署刑事警察局鑑驗通知書，固得證明本件查
    獲地點涉及違反槍砲彈藥刀械管制條例情事，惟被告乙○○、丙○○二人是否確
    有未經許可製造、持有槍砲等犯行，仍無從僅憑該等扣案物品及鑑驗通知書以資
    認定，從而，尚難逕引該等證據資料充作認定被告二人成立未經許可製造、持有
    槍砲罪責之依據。
  (四)綜上所述，本件公訴人所指各端既無一足資證明被告乙○○、丙○○二人涉有前
    揭未經許可製造及持有可發射子彈具有殺傷力之槍砲罪嫌，復查又無其他積極、
    確切之證據足以證明彼等確有公訴意旨所指之犯行，揆諸前揭說明，要屬不能證
    明彼等犯罪，爰均為無罪之諭知。
據上論斷，應依刑事訴訟法第三百零一條第一項，判決如主文。
本案經檢察官林俊峰到庭執行職務
中      華      民      國      九十二      年     三     月     四     日
                                        臺灣板橋地方法院刑事第五庭
                                            法  官  王  屏  夏
右正本證明與原本無異。
如不服本判決，應於判決送達後十日內向本院提出上訴狀。
                        書記官  楊  璧  華
中      華      民      國      九十二      年     三     月     六     日


司法院資訊處製作；財團法人民間司法改革基金會備份。
